【裁判字號】    95,訴,1429
【裁判日期】    951005
【裁判案由】    公共危險
【裁判全文】
臺灣臺中地方法院刑事判決              95年度訴字第1429號
公  訴  人  臺灣臺中地方法院檢察署檢察官
被      告  乙○○
指定辯護人  本院公設辯護人  戊○○
上列被告因公共危險案件，經檢察官提起公訴（九十五年度偵字
第七三五七號），本院判決如下：
    主    文
乙○○放火燒燬他人所有之泡麵、餅乾，致生公共危險，累犯，
處有期徒刑壹年貳月，未扣案之打火機壹只沒收。
    犯罪事實
一、乙○○前因常業重利案件，於民國九十年三月十三日經臺灣
    高等法院臺中分院以八十九年度重上更一字第一二三號判決
    判處有期徒刑四月確定；另因竊盜案件，經本院於八十八年
    五月二十一日以八十八年度易字第五七五號判決處有期徒刑
    四月，上訴後經臺灣高等法院臺中分院於八十八年八月三十
    一日以八十八年度上易字第一八一一號判決駁回上訴確定。
    嗣經臺灣高等法院臺中分院於九十年十二月十二日以九十年
    度聲字第一五０八號裁定定應執行刑為有期徒刑七月確定後
    ，經送監執行，甫於九十一年五月七日易科罰金執行完畢。
    詎乙○○仍不知悔改，於九十五年二月二十五日二十時三十
    分許，前往丙○○所經營位於臺中縣沙鹿鎮○○路一九八號
    之「永富超商」，與該超商店員周治強在超商內之倉庫飲酒
    後（尚未達於心神喪失或精神耗弱程度），惟因乙○○前積
    欠丙○○債務而將超商頂讓予丙○○致其心情不佳，趁周治
    強在店內門市看店未及注意之際，乃基於放火燒燬他人所有
    物品之犯意，竟先將該倉庫之門上鎖，繼以其所有之打火機
    一只（未扣案），點火引燃倉庫內之紙箱，並燒燬紙箱內之
    泡麵、餅乾等食品，致生公共危險，嗣經周治強聽見乙○○
    砸東西之聲響，緊急通知丙○○到場，打開倉庫門後發現上
    情，並及時撲滅火勢。
二、案經臺中縣警察局清水分局報請臺灣臺中地方法院檢察署檢
    察官偵查起訴。
    理    由
一、訊據被告乙○○固供承於上開時、地發生火災，並燒燬丙○○所經營超商之倉庫內堆置的泡麵、餅乾等食品之事實，惟
    矢口否認有放火燒燬上開食品紙箱之犯行，辯稱：伊並未用
    打火機放火燒東西，當時伊上完廁所回到倉庫內時就發現起
    火了，即趕快滅火；伊因為積欠丙○○債務而將該店頂讓給
    丙○○，周治強之前是伊的店員，當時伊與周治強喝酒聊天
    時是說：希望周治強好好幫丙○○經營，如果經營不好，伊
    會死給丙○○看等語，伊並沒有要自殺的意思云云。暨指定
    辯護人辯稱：證人即永富超商店員周治強及超商負責人丙○○並未親眼見聞起火原因為何，本件起火原因、起火點亦未
    經明確判定，無從斷言被告縱火，亦可能係因被告抽菸，菸
    蒂掉落引燃火勢；且於證人周治強、丙○○打開倉庫門之際
    ，被告正在收拾燒燬之食品，被告與證人周治強聊天之際亦
    無何情緒不穩反應，難認被告有何縱火之動機等語。經查：
  (一)證人周治強於本院審理中結證稱：當天被告到超商時，有先
    買一瓶酒，伊就與被告到倉庫聊天，聊不到十分鐘，因為伊
    要顧店，所以伊就出來顧店了；伊出來在櫃檯當班約十分鐘
    後，就聽到倉庫內有敲打東西的聲音，直到證人丙○○到場
    時才把倉庫的門打開，看到被告在裡面滅火等語（見本院九
    十五年九月十八日審判筆錄第四頁、第六頁），證人丙○○
    亦證稱：因證人周治強跟伊說店裡倉庫都是煙，叫伊趕快過
    去，伊過去打開倉庫門後，裡面都是煙，有一些泡麵、餅乾
    等乾貨都燒掉了，看到被告在倉庫內等語（見前揭審判筆錄
    第十一頁），被告亦供承當天伊與證人周治強在倉庫內喝酒
    聊天；證人周治強、丙○○來開門時，伊已將火撲滅等語（
    見本院九十五年六月十五日準備程序筆錄第三頁、前揭審判
    筆錄第十六頁），是認自證人周治強與被告喝酒聊天結束後
    走出倉庫至櫃檯當班起，至證人周治強、丙○○因發現倉庫
    有煙打開倉庫門止，該倉庫內僅有被告一人在其內，並無其
    他人員進出之事證。
  (二)證人即到場警員丁○○結證稱：伊到現場時看到被告在那裡
    整理燒掉的東西，但沒有辦法清楚看出起火點位置；卷附現
    場照片（見警卷第十一、十二頁）是伊所拍攝，去現場時，
    被告已經有整理了，被告用手將燒掉的灰燼撥一撥，現場照
    片中置於門口的物品，是伊到現場就這樣子了，倉庫內其他
    地方的物品沒有著火的痕跡，牆壁沒有燒黑、地板上只有燒
    完的灰燼，並未燻黑等語（見前揭審判筆錄第二十頁），證
    人丙○○證稱：倉庫內被燒的東西是聚集在一個地方上燒的
    ，除了堆置在倉庫門口附近被燒的食品外，沒有其他著火的
    東西，倉庫牆壁沒有被燻黑，照片所示倉庫地板黑黑的是紙
    箱燒掉的灰屑等語（見前揭審判筆錄第十四頁、第十五頁）
    ，參諸卷附現場照片，除倉庫地板上有燒燬物品之灰燼外，
    並無其他屋內陳設及裝潢遭燒燬、燻黑之痕跡，準此，並無
    證據證明導致本案物品遭燒燬之起火點係源自於物品本身以
    外之地方，且現場尚有未遭火災波及、外觀完整之食品紙箱
    置於架上及地板上，並非均遭延燒殆盡或有殘餘，足認上開
    遭燒燬物品之起火點，應係源於遭燒燬之物品本身，被告辯
    稱本件起火點不明云云，委無足採。
  (三)被告自承伊當時身上有打火機放在口袋之事實（見前揭審判
    筆錄第二十二頁），此外，現場並未查獲有其他足以引燃火
    勢之物品，而泡麵、餅乾食品本身亦非屬易自燃物，苟非當
    時唯一處於倉庫內之被告使用其身上之打火機引燃裝有泡麵
    、餅乾等食品之紙箱，該等食品紙箱如何起火，應認係以打
    火機點燃火勢而為本件起火原因，亦堪認定。被告雖辯稱可
    能係因其抽菸菸蒂掉落導致火勢，上廁所回來時才發現失火
    了云云，然證人周治強證稱：與被告聊天時，沒有看到被告
    抽菸等語（見前揭審判筆錄第六頁），證人丙○○、丁○○
    亦均未證及有菸蒂殘留現場，觀諸現場照片亦無菸蒂殘留，
    難認火勢係因被告抽菸菸蒂掉落所致。再者，被告如於上廁
    所回來時發現失火，衡情應儘速將倉庫門開啟，以便滅火或
    逃生，何以當時卻仍關閉房門迄證人丙○○到現場時始開啟
    之，於常情有悖。
  (四)證人周治強證稱：後來被告有說要自殺，伊後來有通知被告
    家人，伊有跟被告講，被告當時很生氣；報完警後，被告自
    己跑回倉庫內，丙○○對被告說請被告先回去，倉庫內的東
    西渠等自己處理，伊與丙○○要離開時轉身一看，看到被告
    手拿瓦斯罐，還說債務很多，不想活了等語（見前揭審判筆
    錄第七頁、第八頁），證人丙○○證稱：伊問被告倉庫裡為
    何燒起來，被告就生氣，把倉庫門關起來，還說要死大家一
    起死等語（見前揭審判筆錄第十一頁、第十二頁）。足認被
    告於火災之際其情緒已呈現不穩定之狀態，且被告自承該超
    商之前為其所經營，之後因債務頂讓給證人丙○○之事實（
    見本院九十五年六月十五日準備程序筆錄第三頁、前揭審判
    筆錄第十六頁），證人丙○○亦證稱被告經營該超商不善，
    積欠債務，由伊頂讓下來，幫被告償還房租等語（見前揭審
    判筆錄第十二頁、第十三頁），是則，被告與證人丙○○間
    確有債務糾葛，且被告並將原先由其所經營之上開超商頂讓
    與證人丙○○，益徵被告因此陷於心情不佳，致生燒燬丙○○超商物品之動機，並非無可能。
  (五)於上開時、地發生火災後，現場燒燬有泡麵、餅乾等食品紙
    箱等情，有現場照片可證，並經證人丙○○、周治強證述如
    前，復為被告自承，亦足以認定該等食品業已燒燬。且按刑
    法第一百七十五條第一項所定放火燒毀同法第一百七十三條
    、第一百七十四條以外之他人所有之物，致生公共危險罪，
    其所謂「公共危險」，只需有發生實害之蓋然性為已足，並
    不以已發生實質損害為必要。而本案被告放火所在，係位於
    倉庫房間之內，且超商仍在營業之中，已致生公共險。綜上
    所述，被告所辯，要屬事後卸責飾詞，不足採信，本件事證
    明確，被告犯行堪以認定。
二、核被告所為，係犯刑法第一百七十五條第一項之放火燒燬刑
    法第一百七十三條及第一百七十四條所規定之住宅、建築物
    、交通工具以外之他人所有物罪。被告以一放火行為燒燬泡
    麵、餅乾等食品紙箱，固原各該當刑法第一百七十五條第一
    項之放火燒燬刑法第一百七十三條及第一百七十四條所規定
    之住宅、建築物、交通工具以外之他人所有物罪之要件，惟
    按刑法上之放火罪，其所直接侵害之法益，為一般社會之公
    共安全，雖私人之財產法益，亦同時受其侵害，但既列入公
    共危險罪章內，自以社會公安之法益為重，此觀燃燒自己所
    有物，致生公共危險時，亦應論罪之點，可以概見，故就被
    害法益論，亦不得以所焚者係屬多數他人所有物，而有區別
    ，故計算罪數，應以行為之個數為標準，此種情形，自屬單
    純一罪，毋論以想像競合犯，附此敘明。公訴人認被告所為
    係犯刑法第一百七十三條第三項、第一項之放火燒燬現供人
    使用住宅未遂罪，尚有未洽（詳第三段所述），惟起訴之基
    本事實相同，爰變更起訴之法條。查被告前因常業重利案件
    ，於九十年三月十三日經臺灣高等法院臺中分院以八十九年
    度重上更一字第一二三號判決判處有期徒刑四月確定；另因
    竊盜案件，經本院於八十八年五月二十一日以八十八年度易
    字第五七五號判決處有期徒刑四月，上訴後經臺灣高等法院
    臺中分院於八十八年八月三十一日以八十八年度上易字第一
    八一一號判決駁回上訴確定。嗣經臺灣高等法院臺中分院於
    九十年十二月十二日以九十年度聲字第一五０八號裁定定應
    執行刑為有期徒刑七月確定後，經送監執行，甫於九十一年
    五月七日易科罰金執行完畢，有臺灣高等法院被告前案紀錄
    表及臺灣臺中地方法院檢察署刑案資料查註紀錄表在卷足憑
    ，其於受有期徒刑之執行完畢，五年以內再犯本件有期徒刑
    以上之罪，為累犯，應依修正前刑法第四十七條規定加重其
    刑（被告行為後，刑法及刑法施行法業於九十四年二月二日
    修正公布，並於九十五年七月一日施行。按行為後法律有變
    更者，適用行為時之法律，但行為後之法律有利於行為人者
    ，適用最有利於行為人之法律，現行刑法第二條第一項定有
    明文。被告於犯罪時之刑法第四十七條規定：「受有期徒刑
    之執行完畢，或一部之執行而赦免後，五年以內再犯有期徒
    刑以上之罪者，為累犯，加重本刑至二分之一。」，修正後
    刑法第四十七第一項規定：「受徒刑之執行完畢，或一部之
    執行而赦免後，五年以內故意再犯有期徒刑以上之罪者，為
    累犯，加重本刑至二分之一。」，本件被告於五年以內再故
    意犯本件有期徒刑以上之罪，不論依修正前之刑法第四十七
    條，或修正後之刑法第四十七條第一項之規定，均構成累犯
    ，對被告而言並無有利或不利之情形，自不生新舊法比較之
    問題，應逕依修正前之刑法第四十七條論處，附此敘明）。
    爰審酌被告於夜間以引燃物件燃燒他人之上開物品，容有延
    燒至房間、建築物之可能，犯罪所生危險非輕，及其因心情
    不佳恣意縱火，犯罪之動機、目的可議，惟念及被告僅燒燬
    餅乾、泡麵等物，價值非高，且及時撲滅幸未釀成更大災害
    ，然於審理程序猶飾詞卸責，迄未與被害人達成和解，犯罪
    後態度未臻良好等一切情狀，量處如主文所示之刑，以示懲
    儆。至被告用以點火之打火機一個，係被告所有，業據被告
    供明在卷，雖未經扣案，然被告供稱伊一直帶在身上，後來
    就帶離現場等語（見前揭審判筆錄第二十二頁），不能證明
    已滅失，爰依刑法第三十八條第一項第二款規定，諭知沒收
    （被告行為後，刑法第三十八條規定業經修正公布施行，修
    正前、後之同條條文，對於違禁物不問屬於犯罪行為人與否
    及供犯罪所用之物以屬於犯罪行為人為限應予沒收之要件並
    未變更，而本次修正，處刑條文並未修正，亦即行為時與裁
    判時之主刑條文並無不同，則依從刑，係附屬於主刑，不生
    比較輕重問題，本件即應適用修正前之刑法第三十八條規定
    為沒收之依據）。至卷附照片所示之瓦斯罐一瓶，係證人丁○○事後至現場查獲，業據證人丁○○證述在卷（見前揭審
    判筆錄第十九頁），證人丙○○亦證稱不是很肯定被告如何
    拿瓦斯罐等語（見前揭審判筆錄第十三頁），證人周治強則
    證稱被告拿瓦斯罐時，沒看到被告有拿打火機等語（見前揭
    審判筆錄第八頁），則被告以打火機點火燒燬上開物品之際
    ，是否併以瓦斯罐助燃，尚非明確，並無證據證明係被告所
    有供犯罪之用，爰不併予宣告沒收。
三、至公訴意旨另以：被告於上開時、地，基於放火燒燬建築物
    之犯意，燒燬泡麵食品多箱後，因不滿周治強打電話通知被
    告的弟弟，復承前放火之犯意，向周治強及丙○○揚言要死
    給他們看後，接續持永富超商所有之小瓦斯罐一罐及其所有
    之打火機一只進該倉庫，且將門反鎖，預備燒燬建築物。幸
    經警及時趕到，查獲上情。因認被告此部分犯行涉犯刑法第
    一百七十三條第三項、第一項之放火燒燬現供人使用住宅未
    遂罪嫌。按犯罪事實應依證據認定之，無證據不得認定犯罪
    事實；又不能證明被告犯罪者，應諭知無罪之判決，刑事訴
    訟法第一百五十四條第二項、第三百零一條第一項分別定有
    明文；且認定不利於被告之事實，須依積極證據，苟積極證
    據不足為不利於被告事實之認定時，即應為有利於被告之認
    定，更不必有何有利之證據，亦有最高法院三十年上字第八
    一六號判例可資參照。茲查，本案被告如有意燒燬住宅，大
    可於引燃上開食品紙箱後，並引燃其他倉庫內其餘陳設助燃
    ，且得逕自隨即離去，毋須停留現場，且被告所實際點燃之
    物均係食品紙箱等物，而非建築物，且前開倉庫房間本身（
    含牆壁、地板）及房間外超商，均未起火燃燒，亦未燻黑，
    未受波及，業如前述，況被告若有燒燬上開建築物之意思，
    於其引燃倉庫內物品之後，必須先使倉庫房間起火，方有可
    能再延燒至建築物本體，然被告當時人仍在倉庫房間內，一
    旦倉庫或建築物因而起火，被告則不易逃離現場；且被告與
    證人丙○○間雖有債務糾紛，然渠等間並無仇隙，證人丙○○、周治強亦均證稱被告當場並未揚言要將店燒掉、不要讓
    渠等做生意、要將渠等燒死等語（見前揭審判筆錄第十五頁
    ），並無證據證明被告有藉燒燬建築物以危害證人丙○○、
    周治強安全之情狀，此外，亦無其他證據足資證明被告有意
    放火燒屋，是尚難認被告放火之目的在故意或接續預備燒燬
    該建築物，自難以該罪相繩，為屬不能證明被告有公訴人所
    指此部分犯罪，惟公訴人認被告此部分事實，與前揭已起訴
    論罪部分之事實，論以包括的放火燒燬建築物一罪，而有實
    質上一罪關係，爰不另為無罪之諭知。
據上論斷，應依刑事訴訟法第二百九十九條第一項前段、第三百
條，刑法第二項第一項前段、第一百七十五條第一項、（修正前
，下同）第五十五條、第四十七條、第三十八條第一項第二款規
定，判決如主文。
本案經檢察官甲○○到庭執行職務
中    華    民    國    95    年    10    月    5     日
                  臺灣臺中地方法院刑事第五庭
                      審判長法  官  賴恭利
                            法  官  巫淑芳
                            法  官  吳崇道
上正本證明與原本無異。
如不服本判決，應於送達後十日內向本院提出上訴狀（須附繕
本），上訴於臺灣高等法院臺中分院。
                            書記官  黃舜民
中    華    民    國    95    年    10    月    5     日
附錄論罪科刑法條
中華民國刑法第一百七十五條第一項：
放火燒燬前二條以外之他人所有物，致生公共危險者，處一年以
上七年以下有期徒刑。


司法院資訊處製作；財團法人民間司法改革基金會備份。
